台灣屏東地方法院民事判決　95年度勞簡上字第3號
　　上　訴　人　有限責任屏東縣原住民建築營造勞動合作社
　　法定代理人　甲○○
　　被 上訴 人　乙○○
上列當事人間請求給付薪資等事件，上訴人對於民國95年6 月2
日本院屏東簡易庭94年度屏勞簡字第1 號第一審判決提起上訴，
本院於96年6 月6 日言詞辯論終結，判決如下：
    主      文
上訴駁回。
第二審訴訟費用由上訴人負擔。
    事實及理由
一、上訴人經合法通知未於言詞辯論期日到場，核無民事訴訟法
    第386 條所列各款情事，爰依被上訴人之聲請，由其一造辯
    論而為判決。
二、被上訴人起訴主張：其自民國92年4 月28日起任職上訴人合
    作社，擔任副理一職，月薪新台幣（下同）38,000元。惟自
    93年5 月起，上訴人即未依勞動契約按時給付足額薪資予被
    上訴人，顯已違反勞資雙方之誠信原則，被上訴人乃於94年
    3 月21日終止兩造間之勞動契約。被上訴人依勞動基準法第
    14條第5 款、第6 款終止與上訴人之勞動契約，除依同條第
    4 款請求資遣費外，並請求上訴人給付因遲到、出差旅費、
    事病假及曠職等事由之溢扣薪資、全勤獎金、行動電話話費
    、車輛違規罰單、薪資借支誤扣、被上訴人代墊費用及薪資
    發放不足差額，共計200,094 元，茲就各項請求說明如下：
    (1)薪資部分，含94年度應休而未休7 日特別休假工資，共計
    131,590 元。(2)代墊款11,003元。(3)資遣費：被上訴人自93
    年9 月至94年2 月之平均工資為36,692元，以1.92個月計算
    ，上訴人應給付被上訴人70,448元之資遣費。爰訴請上訴人
    應給付被上訴人200,094 元，及自94年4 月13日起至清償日
    止，按週年利率百分之5 計算之利息。原審判決上訴人應給
    付被上訴人102,240 元，及自94年4 月13日起至清償日止，
    按週年利率百分之5 計算之利息。並依職權就此部分宣告假
    執行，駁回被上訴人其餘之訴及假執行之聲請。被上訴人就
    其敗訴部分並未聲明不服，而就上訴人之上訴則聲明：上訴
    駁回。
三、上訴人未具狀表明上訴理由及應如何廢棄或變更第一審判決
    之聲明，迭經合法通知，又未於準備程序及言詞辯論期日到
    庭。本院斟酌其第二審之訴訟費用係就敗訴部分全額繳納，
    乃認上訴人應係就其第一審敗訴部分全部不服而提起上訴，
    並求為廢棄該部分之判決。
四、兩造對於被上訴人任職上訴人合作社擔任副理一職，自93年
    5 月起至94年3 月止，每月薪資含全勤津貼2,000 元，共38
    ,000 元 ，上訴人自93年5 月起薪資均未依期發放等節於原
    審均不爭執。是本件之爭點厥為：(一)兩造間之勞動契約是否
    有勞動基準法之適用？(二)兩造間之勞動契約是否已經終止？
    (三)被上訴人自93年5 月1 日起至勞動契約終止時止，所得請
    求之薪資為何？(四)上訴人得向被上訴人主張扣抵之薪資金額
    為何？(五)被上訴人得向上訴人請求之資遣費為何？茲分別析
    論如下：
（一）有關兩造間之勞動契約是否有勞動基準法之適用部分：
      按「為規定勞動條件最低標準，保障勞工權益，加強勞雇
      關係，促進社會與經濟發展，特制定本法。」勞動基準法
      第1 條第1 項前段定有明文。是依該規定，凡屬勞雇雙方
      因勞動契約所生之糾紛，均有勞動基準法之適用，自不待
      言。又「稱僱傭者，謂當事人約定，一方於一定或不定之
      期限內為他方服勞務，他方給付報酬之契約。」民法第48
      2 條亦定有明文。查被上訴人係受僱於上訴人擔任副理乙
      職，其工作內容並包含為客戶從事消防設備檢修、代購標
      單等勞務性工作，為兩造所不爭執，是被上訴人係於一定
      期限為上訴人服勞務，而屬勞動基準法所稱之勞工，應無
      疑義。從而，其與上訴人間因勞動契約所生之本件爭執，
      自有勞動基準法之適用。
（二）有關兩造間勞動契約是否已經終止部分：
      按雇主不依勞動契約給付工作報酬者，勞工得不經預告終
      止契約，勞動基準法第14條第1 項第5 款定有明文。查上
      訴人自93年5 月起薪資均未依期發放予被上訴人，已如前
      述；而被上訴人主張於94年3 月21日寄發存證信函通知上
      訴人終止兩造間之勞動契約，有存證信函1 份可稽（見原
      審卷一第26至28頁），又上訴人於94年11月16日之答辯狀
      中亦不否認有收到被上訴人上開存證信函之事實（見同卷
      第312 頁）。是兩造間之勞動契約應已於94年3 月21日終
      止。
（三）有關被上訴人自93年5 月1 日起至終止勞動契約之時止，
      所得請求之薪資部分：
      按為規定勞動條件最低標準，保障勞工權益，加強勞雇關
      係，促進社會與經濟發展，特制定本法；本法未規定者，
      適用其他法律之規定。雇主與勞工所訂勞動條件，不得低
      於本法所定之最低標準，勞動基準法第1 條定有明文。又
      依同法第70條規定，雇主就考勤、請假、獎懲及升遷得訂
      立工作規則，但工作規則違反法令之強制或禁止規定或其
      他有關該事業適用之團體協約規定者，無效，同法第71條
      亦定有明文。茲就被上訴人自93年5 月起至94年3 月21日
      止，每月所得請求之薪資分述如下：
    1.依卷附被上訴人93年5 月份打卡卡片所示（見同卷第47頁
      ），被上訴人於該月份請事假1.5 天，遲到46分鐘，此為
      兩造所不爭執（見同卷第278 、279 頁）。依請假規則第
      7 條規定，事假期間不給工資，則93年5 月被上訴人應扣
      發1.5 日之薪資即1,800 元【計算式：36,000（不含全勤
      獎金）301.5 ＝1,800 】。另上訴人於原審抗辯依公
      司規定，於當月份遲到30分鐘內不扣薪部分，該規定顯然
      對被上訴人有利，且未違反勞動基準法之最低標準，自屬
      有效。又勞動基準法及勞工請假規則對於勞工遲到是否應
      給予薪資及扣薪並未規定，惟參酌勞工請假規則第7 條，
      勞工因有事故必須親自處理者得請事假，事假期間不給工
      資之規定，則勞工遲到時間，應不發給工資，惟應以扣發
      以其薪資換算實際遲到時間為限，則以被上訴人每月薪資
      換算每分鐘薪資為2.5 元（計算式：36,000308 60
      ＝2.5） ，是上訴人於原審抗辯上班時間遲到每逾1 分鐘
      扣薪5 元，尚無足採。而被上訴人遲到16分鐘，應扣薪40
      元（計算式：2.5 16＝40），再扣除兩造不爭執當月之
      勞保費用1,791 元、福利金360 元後，被上訴人得請求93
      年5 月份之薪資應為32,009元（計算式：36,000－1,800
      －40－1,791 －360 ＝32,009）。
    2.依被上訴人93年6 月份打卡卡片所示（見同卷第53頁），
      被上訴人於該月份請事假3 天，遲到65分鐘，則93年6 月
      被上訴人應扣發3 日薪資即3,600 元【計算式：36,000（
      不含全勤獎金）303 ＝3,600 】。被上訴人雖於原審
      抗辯當月6 、8 、9 日其係請特別休假，惟並未舉證證明
      ，且前開日期假別並無塗改痕跡，足徵當時兩造對此並無
      爭議，是被上訴人此部分所稱尚難採信。另被上訴人遲到
      65分鐘，扣除彈性時間30分鐘，應扣薪88元（計算式：2.
      5 35＝88，元以下四捨五入），於扣除兩造不爭執當月
      之勞保費用1,791 元、福利金360 元後，被上訴人得請求
      93年6 月份之薪資應為30,161元（計算式：36,000－3,60
      0 －88－1,791 －360 ＝30,161）。
    3.依被上訴人93年7 月份打卡卡片所示（見同卷第56頁），
      被上訴人於該月份曠職3 天，遲到83分鐘。而勞動基準法
      及勞工請假規則對於曠職是否應給付薪資並未規定，惟參
      酌勞工請假規則第7 條規定，及被上訴人實際並未服勞務
      ，則93年7 月被上訴人應扣發3 日之薪資即3,600 元【計
      算式：36,000（不含全勤獎金）303 ＝3,600 】。被
      上訴人於原審雖抗辯當月12日有請假，惟請何種假別已經
      忘記，19、20日到花蓮出差，上訴人未匯款給付出差費用
      ，致其在花蓮苦等2 天，該3 日不應認為曠職等語；惟查
      被上訴人於原審自認依公司規定出差由出差人先墊付費用
      後，再向公司請款（見同卷第39頁），則上訴人無庸於前
      開2 日先行匯款予被上訴人供作旅費支出；反之，被上訴
      人應自行墊付旅費返回公司上班，不得以上訴人未先匯款
      為由主張其非曠職。另被上訴人主張其12日有請休假，然
      並未舉證證明，且前開日期假別並無塗改痕跡，足徵當時
      兩造對此亦無爭議。是被上訴人此部分抗辯並不足採。又
      被上訴人遲到83分鐘，扣除彈性時間後為53分鐘，應扣薪
      133 元（計算式：2.5 53＝133 ，元以下四捨五入），
      再扣除兩造不爭執當月份之勞保費用1,791 元、福利金36
      0 元，被上訴人得請求93年7 月份之薪資應為30,116元（
      計算式：36,000－3,000 －000 －0,791 －360 ＝30,116
      ）。
    4.依被上訴人93年8 月份打卡卡片所示（見同卷第59頁），
      被上訴人於該月份曠職3 天，事假1 天，扣除彈性時間遲
      到232 分鐘。如前所述，事假及曠職不給薪，則93年8 月
      應扣發4 日之薪資即4,800 元【計算式：36,000（不含全
      勤獎金）304 ＝4,800 】。被上訴人雖主張當月20、
      21、27日有請特別休假等語；然據證人侯雅雯於原審證稱
      ：「92年10月份起至93年8 月份，我是擔任行政工作，（
      提示同卷59頁打卡明細）打卡內特休前面有2 個曠職（即
      8 月20、21日）印章是我蓋的，那兩天被上訴人沒有來，
      我有事情要找他找不到，我就問法定代理人管業鎮，是他
      當時請我蓋的。」等語（見同卷第302 頁），足徵被上訴
      人於前開期日未至公司上班，亦未請假，應以曠職論，則
      其前開主張亦無足採。又被上訴人復主張其於當月27日有
      請特別休假，惟亦未舉證證明，且該日期假別並無塗改痕
      跡，足徵當時兩造對此並無爭議，故被上訴人此之主張亦
      難採信。另被上訴人遲到262 分鐘，扣除彈性時間後為23
      2 分鐘，應扣薪580 元（計算式：2.5 232 ＝580 ），
      再扣除兩造不爭執之勞保費用1,791 元、福利金360 元後
      ，被上訴人得請求93年8 月份之薪資應為28,469元（計算
      式：36,000－4,000 －000 －0,791 －360 ＝28,469）。
    5.依被上訴人93年9 月份打卡卡片所示（見同卷第62頁），
      其於該月份請事假7 天，扣除彈性時間遲到275 分鐘，則
      93 年9月應扣發7 日之薪資即8,400 元【計算式：36,000
      （不含全勤獎金）307 ＝8,400 】。被上訴人雖主張
      當月4 、18日有上班但忘記打卡，惟其並未舉證證明；另
      13日早上雖有被上訴人之打卡記錄，但當日上訴人找不到
      被上訴人，且該日期假別並無塗改痕跡，足徵當時兩造對
      此亦無爭議，是被上訴人此之主張亦無足採。又扣除彈性
      時間後遲到275 分鐘，應扣薪688 元（計算式：2.5 27
      5 ＝688） ，再扣除兩造不爭執當月份之勞保費用1,791
      元、福利金360 元後，被上訴人得請求93年9 月份之薪資
      應為24,761元（計算式：36,000－8,000 －000 －0,791
      －360 ＝24,761）。
    6.依被上訴人93年10月份打卡卡片所示（見同卷第65頁），
      被上訴人於該月份11日下午及18日下午，各請事假半天，
      共計1 天，扣除彈性時間遲到297 分鐘，則93年10月應扣
      發1 日薪資即1,200 元【計算式：36,000（不含全勤獎金
      ）30＝1,200 】。雖93年11月21日及28日欄位有蓋用事
      假章，惟在21日上下班欄為以手寫台北二字，28日上班欄
      位手寫台東二字，並有上訴人法定代理人之章用印其上，
      嗣後亦未經塗改，與當月上訴人嗣後認定事假之塗改方式
      不同，顯然當時上訴人對於前開日期為被上訴人出差時間
      一事並無爭議，則被上訴人主張該期日上訴人同意其出差
      ，應堪採信。另扣除彈性時間後遲到297 分鐘，應扣薪74
      3 元（計算式：2.5 297 ＝743 ，元以下四捨五入），
      再扣除兩造不爭執之勞保費用1,791 元、福利金360 元後
      ，被上訴人得請求93年10月份之薪資應為31,906元（計算
      式：36,000－1,000 －000 －0,791 －360 ＝31,906）。
    7.依被上訴人93年11月份打卡卡片所示（見同卷第70頁），
      被上訴人於該月份請事假1 天，扣除彈性時間遲到295 分
      鐘，則93年11月應扣發1 日之薪資即1,200 元【計算式：
      36,000（不含全勤獎金）30＝1,200 】。雖93年11月12
      日之上下班欄位蓋以特休，惟於結束欄位係蓋事假，且該
      事假部分事後亦未經塗改，顯然兩造當時對該假別並無爭
      議，應以事假論。另扣除彈性時間後遲到295 分鐘，應扣
      薪738 元（計算式：2.5 295 ＝738 ，元以下四捨五入
      ），再扣除兩造不爭執之勞保費用1,791 元、福利金380
      元後，被上訴人得請求93年11月份之薪資應為31,891元（
      計算式：36,000－1,000 －000 －0,791 －380 ＝31,891
      ）。雖被上訴人於原審主張因做中國石油股份有限公司檢
      修申報，上訴人當時同意其遲到部分不扣款等語，然此為
      上訴人於原審所否認，而被上訴人並未舉證以實其說，難
      認其主張為可採。
    8.依被上訴人93年12月份打卡卡片所示（見同卷第74頁），
      被上訴人於該月份扣除彈性時間遲到301 分鐘，應扣薪75
      3 元（計算式：2.5 301 ＝753 ，元以下四捨五入），
      再扣除兩造不爭執當月之勞保費用1,791 元、福利金380
      元，加上全勤津貼2,000 元，被上訴人得請求93年10月份
      之薪資應為35,076元（計算式：36,000＋2,000 －000 －
      0,791 －380 ＝35,076）。雖被上訴人於原審又主張因做
      中國石油股份有限公司檢修申報，上訴人當時同意其遲到
      部分不扣款，惟此亦為上訴人於原審所否認，而被上訴人
      亦未舉證以實其說，其主張尚難採信。
    9.依被上訴人94年1 月份打卡卡片所示（見同卷第78頁），
      被上訴人於該月份請事假1 天，扣除彈性時間遲到542 分
      鐘，應扣發1 日之薪資即1,200 元【計算式：36,000（不
      含全勤獎金）30＝1,200 】。雖94年1 月8 日上下班欄
      位以手寫特休，惟被上訴人於原審自認特休為其所寫，惟
      其並未主管出勤業務，且該部分並未蓋印上訴人法定代理
      人之印章，該塗寫顯然未經上訴人之同意，是被上訴人於
      原審主張該日為特休，非事假一節，尚無足採。另扣除彈
      性時間後，被上訴人遲到542 分鐘，應扣薪1,355 元（計
      算式：2.5 542 ＝1,355） ，再扣除兩造不爭執之勞保
      費用1,791 元、福利金380 元後，被上訴人得請求94年1
      月份之薪資應為31,274元（計算式：36,000－1,200 －1,
      355 －1,791 －380 ＝31,274）。
    10.依被上訴人94年2 月份打卡卡片所示（見同卷第81頁），
      被上訴人於該月份請事假3 天，2 月7 、14、15日為星期
      一、二，均無打卡紀錄，應視為曠職3 日，扣除彈性時間
      遲到145 分鐘，2 月份日數為28日，則被上訴人應扣發6
      日之薪資即7,714 元【計算式：36,000（不含全勤獎金）
      286 ＝7,714 ，元以下四捨五入】。雖被上訴人於原
      審主張94年2 月1 、3 、23、24日註記事假部分，其有至
      公司上班，惟並未舉證證明，且該部分註記事後亦未經上
      訴人更正，足徵當時兩造對此並無爭執，是其此部分之主
      張亦無可採。另扣除彈性時間後遲到145 分鐘，應扣薪36
      3 元（計算式：2.5 145 ＝363 ，元以下四捨五入），
      再扣除兩造不爭執之勞保費用1,791 元、福利金380 元後
      ，被上訴人得請求94年2 月份之薪資應為25,752元（計算
      式：36,000－7,000 －000 －0,791 －380 ＝25,752）。
    11.依被上訴人94年3 月份打卡卡片所示（見同卷第82頁），
      被上訴人於該月份無打卡紀錄，亦無蓋用假別章者，共有
      7.5 日，應視為曠職，另蓋用曠職章者有4 日，扣除彈性
      時間遲到150 分鐘，應扣發11.5日之薪資即13,800元【計
      算式：36,000（不含全勤獎金）3011.5＝13,800，元
      以下四捨五入】。雖被上訴人於原審主張94年3 月分打卡
      卡片中註記無人開門部分是因為沒人開門，3 月17、18、
      19日有請特別休假等語，惟其並未舉證以實其說，且其自
      認打卡卡片上註記無法開門之事由為其自行書寫，並無上
      訴人用印證明，又觀之17、18、19日之上下班欄位蓋印曠
      職，且未經塗改，顯見被上訴人前開主張委無足採。另扣
      除彈性時間後遲到150 分鐘，應扣薪375 元（計算式：2.
      5 150 ＝375） 。而兩造之勞動契約於94年3 月21日終
      止，業如前述，被上訴人之薪資應算至21日止，再扣除當
      月按21日數比例計算之勞保費用1,254 元（1,791 21/3
      0 ＝1,254 ，元以下四捨五入）、福利金266 元（380 
      21/30 ＝266） ，被上訴人得請求94年3 月份之薪資應為
      9,505 元【計算式：（1,200 21）－13,000－000 －0,
      254 －266 ＝9,505 】。
    12.綜上，被上訴人自93年5 月1 日起至兩造勞動契約終止之
      日即94年3 月21日止，於扣除事假、曠職及遲到應扣薪部
      分後，共計得請求上訴人給付之薪資為310,920 元。
（四）有關上訴人得向被上訴人主張扣抵薪資金額部分：
    1.上訴人於原審抗辯列為被上訴人5 月份之借支明細，其中
      ：
    (1)申請日期為93年6 月5 日預╱借申請單，金額3,000 ，係
      93 年5月18日匯款予被上訴人充作其出差至台東之旅費，
      惟嗣後被上訴人並未提出單據報銷，故應於薪資中扣除，
      而被上訴人則否認此情。依該申請單用途欄記載「5/18自
      ＃6660匯出乙○○作為至台東出差旅費為結帳理由，自5
      月份薪資扣除」，並參以被上訴人且於申請欄中簽名以觀
      ，足認其當時對於扣除該筆款項並無異議。是上訴人抗辯
      前開出差旅費應於薪資中扣除，尚屬有據。
    (2)申請日期93年7 月9 日，被上訴人向上訴人借支3,000 元
      ，93年7 月30日借支20,000元，93年7 月22日借支5,000
      元（見同卷第49至50頁），共計28,000元，此為兩造於原
      審所不爭執，自應從被上訴人之薪資中扣除。
    (3)申請日期93年7 月26日1,000 元之申請單（見同卷第51頁
      ），其用途載明為被上訴人至台東出差旅費，並未註記該
      筆款項應予追回字義，顯見上訴人當時對該筆款項充作被
      上訴人之出差費用一事並無爭議，是上訴人於原審主張此
      筆費用應予扣除，並無理由。
    (4)上訴人於93年8 月23日匯款2,000 元至被上訴人帳戶（見
      同卷第51頁），被上訴人主張係出差旅費，上訴人於原審
      則抗辯不知是何用途，但應予扣除等語；然上訴人並未提
      出前述借單載明該筆費用應予追回之文書證明，難認該筆
      款項應自被上訴人之薪資中扣除。
    (5)車牌號碼：5666─JQ自小客車之2 張罰單，共計1,230 元
      ，上訴人於原審抗辯該車平時係被上訴人所使用，故罰單
      金額應由其負擔等語，惟此為被上訴人所否認。查上訴人
      並未提出前開罰款應自被上訴人薪資中扣除之證據以實其
      說，故亦難採信。
    (6)綜上，上訴人5 月份得主張扣除之金額為31,000元（計算
      式：3,000 ＋3,000 ＋20,000＋5,000 ＝31,000）。
    2.上訴人於原審抗辯6 月份之借支明細中，被上訴人於93年
      10月14日、28日共計借支22,000元（見同卷第55頁），此
      為被上訴人所不爭執（見同卷第281 頁），自應從其薪資
      中扣除。
    3.上訴人於原審抗辯7 月份之借支明細中，被上訴人於93年
      8 月24日借支18,726元（見同卷第58頁），此亦為被上訴
      人所不爭執（見同卷第282 頁），自應從其薪資中扣除。
    4.上訴人復於原審抗辯8 月份之借支明細中，被上訴人分別
      於93年9 月15日、21日借支共計34,000元（見同卷第61頁
      ），此為被上訴人所不爭執（見同卷第283 頁），自應從
      其薪資中扣除。
    5.上訴人於原審抗辯9 月份借支明細中，被上訴人於93年10
      月15日、93年11月10日，分別借支5,000 元及10,000元，
      有申請單、明細單在卷可稽（見同卷第64、309 頁），堪
      信為真正，故該金額自應從被上訴人之薪資中扣除。雖被
      上訴人抗辯10,000元之申請單非其所簽名，不應扣除等語
      ；惟據證人吳貞佳於原審證述：「（同卷第64頁93年11月
      10日預支單上，下面的簽名是否為被上訴人簽名？）不是
      被上訴人簽的，申請人的簽名是我簽的，這筆錢實際領錢
      時間是93年9 月1 日，當天是被上訴人直接向法定代理人
      管業鎮支領的，93年11月10日是補單的，那天我開4 、5
      張支出單，員工都不一樣，其他員工都由他們自行簽名，
      但因被上訴人向法定代理人管業鎮拿，我將該張借支申請
      單交給法定代理人管業鎮，請他拿給被上訴人簽名，可是
      一直都沒有簽，這一張還是有扣薪水，當時我有跟被上訴
      人說要扣這筆錢。」、「（被上訴人有向法定代理人管業
      鎮拿到這筆錢嗎？其他員工有哪些人？）我不能確認，我
      開的借支申請單是根據法定代理人管業鎮自行紀錄的，記
      事本內容有被上訴人的名字，金額我忘記了。我有看過法
      定代理人管業鎮有寫這些員工的名字的記事本。」等語（
      見同卷第305 頁）。顯見被上訴人主張不應扣除此部分金
      額云云，並不足採。
    6.兩造對於被上訴人於93年10月12日借支7,000 元、11月17
      日借支6,500 元、11月18日借支10,000元、11月19日借支
      3,149 元，共計26,649元之事實並不爭執（見同卷第285
      頁）。至交通罰鍰2,400 元，被上訴人僅同意負責1,900
      元，500 元之滯納金則主張應由上訴人負擔等語；而上訴
      人並未能舉證證明該500 元之滯納金係可歸責於被上訴人
      之事由所致，難認此金額應由被上訴人負擔。故10月份借
      支明細中應自被上訴人之薪資中扣除28,549元。
    7.兩造對於11月份借支明細中，被上訴人於93年12月14日借
      支10 ,000 元、93年12月17日借支8,000 元、94年1 月4
      日借支15,194元等事實均不爭執（見同卷第286 、287 頁
      ），是11月份借支明細中應自被上訴人之薪資中扣除33,1
      94元。
    8.兩造對於93年12月份借支明細中，被上訴人於94年1 月14
      日借支20,000元、1 月21日借支2,700 元、1 月31日借支
      23,129元等情均不爭執（見同卷第287 頁），故12月份借
      支明細中應自被上訴人薪資中扣除45,829元。
    9.兩造對於上訴人於94年2 月5 日匯款43,205元予被上訴人
      之事並不爭執（見同卷第288 頁）；惟其中3,710 元係被
      上訴人女兒之製圖費用，2,452 元為93年12月份之加班費
      用，1,226 元為94年1 月份之加班費用（見同卷第79頁）
      ，均應予扣除，是94年1 月份借支明細中應自被上訴人之
      薪資中扣除35,817元。
    10.兩造對於94年2 月份借支明細中，罰鍰915 元應由被上訴
      人負擔一節並不爭執（見同卷第84、289 頁）。故此部分
      應自被上訴人之薪資中扣除915 元。
    11.綜上，被上訴人自93年5 月1 日起至兩造間勞動契約終止
      之日止，因借支應於薪資中扣除之金額為265,030 元。
（五）有關被上訴人得向上訴人請求之資遣費部分：
    1.按在同一雇主之事業單位繼續工作，每滿1 年發給相當於
      1 個月平均工資之資遣費。依前款計算之剩餘月數，或工
      作未滿1 年者，以比例計給之。未滿1 個月者以1 個月計
      。勞動基準法第17條定有明文。又平均工資謂計算事由發
      生之當日前6 個月內所得工資總額除以該期間之總日數所
      得之金額，勞動基準法第2 條第4 款亦定有明文。
    2.查被上訴人於92年4 月28日任職於上訴人合作社，於94年
      3 月21日終止兩造間之勞動契約，前已述及，計其任職期
      間共1 年10個月又24日，則被上訴人得請求資遣費之基數
      為1 又11/12 。
    3.被上訴人於94年3 月21日終止兩造間之勞動契約，其平均
      工資計算依前揭規定，事故發生當日不算，由前推算6 月
      平均工資，3 月份1 日至20日工資為9,505 元、2 月份為
      25,752元、1 月份為31,274元、93年12月份為35,076元、
      11月份為31,891元、10月份為31,906元、9 月份21日至30
      日均有上班為12,000元，依此計算平均工資即為980 元【
      計算式：（9,505 ＋25,752＋31,274＋35,076＋31,891＋
      31,906＋12,000）181 ＝980 】，則被上訴人得請求之
      資遣費為56,350元【980 30（1 ＋11/12） ＝56,350
      】。
    4.雖上訴人於原審抗辯被上訴人任職期間以上訴人名義，在
      外私自承攬與上訴人簽約之加油站消防改善工程，並將所
      得據為己有，影響上訴人之商譽及營運，經上訴人調查後
      ，被上訴人唯恐東窗事發，乃自行離職，依勞動基準法第
      12條第1 項第4 款及第18條規定，上訴人無需支付被上訴
      人資遣費等語。然查，上訴人自93年5 月起即未依期發放
      薪資，至被上訴人終止兩造間之勞動契約止，仍積欠被上
      訴人薪資未清償完畢，是縱被上訴人有上訴人主張之前開
      事由存在，但在被上訴人終止勞動契約前，上訴人並未先
      依上開事由終止勞動契約；而被上訴人既已先依勞動基準
      法第14條之規定終止勞動契約，依前揭規定，即得請求上
      訴人給付資遣費。故上訴人前開所辯尚屬無據。
五、綜上所述，被上訴人自93年5 月1 日起至94年3 月21日止，
    得向上訴人請求之薪資為310,920 元，扣除其於前開期間預
    支之費用265,030 元後為45,890元，加上資遣費56,350元，
    共計102,240 元。從而，被上訴人依兩造間之勞動契約，請
    求上訴人給付102,240 元，及自94年4 月13日起至清償日止
    ，按法定利率即週年利率百分之5 計算之利息，為有理由，
    應予准許。原審就此部分為被上訴人勝訴之判決，並依職權
    宣告假執行，於法並無不合。上訴人之上訴為無理由，應予
    駁回。
六、本件事證已臻明確，兩造其餘攻擊及防禦方法與未經援用之
    舉證，經審酌核與本件判決結果不生影響，爰不一一論述，
    末此說明。
七、據上論結，本件上訴為無理由，依民事訴訟法第436 條之1
    第3 項、第463 條、第385 條第1 項前段、第449 條第1 項
    、第78條，判決如主文。
中　　華　　民　　國　　96　　年　　6　　月　　20　　 日
                  民事第一庭  審判長法　官　徐美麗
                                    法　官　葉力旗
                                    法　官　張以岳
以上正本係照原本作成。
本判決不得上訴。
                                    書記官  林志憲
中　　華　　民　　國　　96　　年　　6　　月　　20　　 日
